---
title: "Практическая работа 003"
author: "dolgov18012005@yandex.ru"
format: 
  md:
    output-file: README.md
---

## Цель работы

1. Развить практические навыки использования языка программирования R для обработки данных
2. Закрепить знания базовых типов данных языка R
3. Развить практические навыки использования функций обработки данных пакета `dplyr` – функции `select(), filter(), mutate(), arrange(), group_by()`

## Исходные данные

1. Программное обеспечение Manjaro
2. Rstudio Desktop
3. Интерпретатор языка R 4.5.1

## Задание

Используя программный пакет dplyr, освоить базовые операции в языке программирования R.

## Ход работы

1. Установить nycflight13
2. Проанализировать встроенные в пакет nycflights13 наборы данных с помощью
языка R и ответить на вопросы:
    - Сколько встроенных в пакет nycflights13 датафреймов?
    - Сколько строк в каждом датафрейме?
    - Сколько столбцов в каждом датафрейме?
    - Как просмотреть примерный вид датафрейма?
    - Сколько компаний-перевозчиков (carrier) учитывают эти наборы данных (представлено в наборах данных)?
    - Сколько рейсов принял аэропорт John F Kennedy Intl в мае?
    - Какой самый северный аэропорт?
    - Какой аэропорт самый высокогорный (находится выше всех над уровнем моря)?
    - Какие бортовые номера у самых старых самолетов?
    - Какая средняя температура воздуха была в сентябре в аэропорту John FKennedy Intl (в градусах Цельсия).
    - Самолеты какой авиакомпании совершили больше всего вылетов в июне?
    - Самолеты какой авиакомпании задерживались чаще других в 2013 году?
3. Оформить отчет в соответствии с шаблоном


### Шаг 1

Установим пакет с помощью install.packages('nycflights13')

```
> install.packages('nycflights13')
Installing package into ‘/home/doil/R/x86_64-pc-linux-gnu-library/4.5’
(as ‘lib’ is unspecified)
trying URL 'https://mirror.truenetwork.ru/CRAN/src/contrib/nycflights13_1.0.2.tar.gz'
Content type 'application/octet-stream' length 4504033 bytes (4.3 MB)
==================================================
downloaded 4.3 MB

* installing *source* package ‘nycflights13’ ...
** this is package ‘nycflights13’ version ‘1.0.2’
** package ‘nycflights13’ successfully unpacked and MD5 sums checked
** using staged installation
** R
** data
*** moving datasets to lazyload DB
** byte-compile and prepare package for lazy loading
** help
*** installing help indices
** building package indices
** testing if installed package can be loaded from temporary location
** testing if installed package can be loaded from final location
** testing if installed package keeps a record of temporary installation path
* DONE (nycflights13)

The downloaded source packages are in
	‘/tmp/RtmpFvMiwR/downloaded_packages’
```

### Шаг 2

Подключим необходимые библиотеки

```{r}
library(nycflights13)
```

```{r}
library(dplyr)
```


#### Сколько встроенных в пакет nycflights13 датафреймов?

```{r}
length(data(package = "nycflights13")$results[, "Item"])
```

#### Сколько строк в каждом датафрейме?

```{r}
flights %>% nrow()
```

```{r}
weather %>% nrow()
```

```{r}
planes %>% nrow()
```

```{r}
airports %>% nrow()
```

```{r}
airlines %>% nrow()
```

#### Сколько столбцов в каждом датафрейме?


```{r}
flights %>% ncol()
```

```{r}
weather %>% ncol()
```

```{r}
planes %>% ncol()
```

```{r}
airports %>% ncol()
```

```{r}
airlines %>% ncol()
```

#### Как просмотреть примерный вид датафрейма?

```{r}
flights %>% glimpse()
```

```{r}
weather %>% glimpse()
```

```{r}
planes %>% glimpse()
```

```{r}
airports %>% glimpse()
```

```{r}
airlines %>% glimpse()
```

#### Сколько компаний-перевозчиков (carrier) учитывают эти наборы данных (представлено в наборах данных)?

```{r}
airlines %>% select(carrier) %>% n_distinct()
```


#### Сколько рейсов принял аэропорт John F Kennedy Intl в мае?

```{r}
flights %>% left_join(., airports, by=c("origin"="faa")) %>% filter(., name == "John F Kennedy Intl" & month == 5) %>% nrow()
```


#### Какой самый северный аэропорт?


```{r}
airports %>% arrange(., desc(lon)) %>% select(name) %>%slice(1) %>% pull(.)
```


#### Какой аэропорт самый высокогорный (находится выше всех над уровнем моря)?


```{r}
airports %>% arrange(., desc(alt)) %>% select(name) %>%slice(1) %>% pull(.)
```

#### Какие бортовые номера у самых старых самолетов?

```{r}
planes %>% arrange(., year) %>% select(tailnum) %>% head() |> knitr::kable(format = "markdown")
```


#### Какая средняя температура воздуха была в сентябре в аэропорту John F Kennedy Intl (в градусах Цельсия).

```{r}
weather %>% left_join(., airports, by=c("origin"="faa")) %>% filter(name == "John F Kennedy Intl" & month == 9) %>% summarise(., mean_temp = mean(temp)) %>% summarise(., res = 5/9 * (mean_temp-32) ) %>% select(., res) %>% pull(.)
```

#### Самолеты какой авиакомпании совершили больше всего вылетов в июне?

```{r}
flights %>% left_join(., airlines, join_by(carrier)) %>% filter(., month == 6)%>%group_by(., name) %>% summarise(., amount = n()) %>% arrange(., desc(amount)) %>% slice(., 1) %>% select(., name) %>% pull(.)
```


#### Самолеты какой авиакомпании задерживались чаще других в 2013 году?

```{r}
flights %>% left_join(., airlines, join_by(carrier)) %>% group_by(., name) %>% filter(., arr_delay > 0 & year == 2013) %>% summarise(., amount = n()) %>% arrange(., desc(amount)) %>% slice(., 1) %>% select(., name) %>% pull(.)  
```


### Шаг 3

Отчёт написан и оформлен
